【裁判字號】    89,訴,574
【裁判日期】    890505
【裁判案由】    清償債務
【裁判全文】
臺灣臺中地方法院民事判決  八十九年度訴字第五七四號
    原      告  陸軍士官學校
    法定代理人  甲○○
    訴訟代理人  丙○○
    被      告  丁  ○
    訴訟代理人  乙○○
右當事人間清償債務事件，本院判決如左：
    主    文
被告應給付原告新台幣陸拾貳萬零玖佰陸拾肆元，及自民國八八年十二月十八日起至
清償日止，按年息百分之五計算之利息。
原告其餘之訴駁回。
訴訟費用由被告負擔百分之九十八，餘由原告負擔。
    事    實
甲、原告方面：
一、聲明：被告應給付原告新台幣（下同）六十二萬九千零一十四元，及自支付命令
    送達翌日起至清償日止，按年息百分之五計算之利息。
二、陳述：
（一）緣被告之子蕭峰林為原告民國（下同）八十四年度招生之第五十九期之學生，
      因學業成績未達標準，降級二次，依國防部「國軍各軍事學校學員生修業規則
      」第二章第一節四十三條規定學生達第二次降級者退學，及原告學員生手冊第
      二０三二條第二款之規定，經人評會討論校長核定開除而予以退學，依八十四
      年度軍事學校常備士官招生簡章規定暨國軍各軍事學校退學開除學生賠償費用
      辦法第二條及第三條第一項規定，蕭峰林既遭原告核定退學，且原告已簽立切
      結書，即應賠償蕭峰林就讀原告學校期間之在校費用六十二萬九千零一十四元
      ，屢向被告催討，被告均拒絕給付，爰起訴請求原告給付如主文所示之金額及
      自支付命令送達翌日起至清償日止年按法定利息計算之金額。
（二）對被告抗辯之陳述：陸軍士官學校修業年限是三年至三年六個月，比敘高中學
      資，畢業後始分發陸軍及空軍防砲部隊以下士任用，被告所言原告未經其同意
      將蕭峰林轉入原告學校就讀，容有誤會。
三、證據：提出八十四年軍校常備士官班招生簡章影本、退學命令影本、國軍各軍
      事學校退學開除學生賠償費用辦法影本、切結書影本、存証信函影本二紙、學
      生賠償費用明細表為証。
二、被告方面：
（一）聲明：駁回原告之訴。
（二）陳述：被告之子蕭峰林係於八十四年六月空軍防砲部隊招考時，錄取進入防砲
      單位受訓，但未經債務人同意，竟將蕭峰林轉入陸軍士官學校，蕭峰林係因學
      業成績欠佳，而非品德及體格上之缺點，此實乃原告本身教學不力，疏於職守
      所致，家長何須賠付鉅額賠償，況蕭峰林當年會捨正常升學途徑而報考軍校，
      亦係考量家中經濟困紓，被告有何能力賠償；再者被告若知就讀軍校退學或開
      除需賠償，被告即不會同意蕭峰林去報考就讀軍校。對學生賠償費用明細表之
      金額沒有意見。
（三）証據：提出存証信函影本乙份、呈退輔會陳情書影本乙份、退輔會覆函影本乙
      份、楊瓊瓔省議員致國防部函影本乙份、國防部飭陸軍士官學校覆函影本乙份
      証。
    理    由
一、原告主張之事實業據其提出與所述相符之八十四年軍校常備士官班招生簡章影本
    、退學命令影本、國軍各軍事學校退學開除學生賠償費用辦法影本、切結書影本
    為証。被告則以蕭峰林係因學業成績欠佳，而非品德及體格上之缺點，此乃原告
    教學不力，疏於職守所致，且伊並不知就讀軍校退學或開除需賠償之規定等語置
    辯。
二、查，原告於八十四年軍校常備士官班招生簡章中備註欄八項既已明定「在校受訓
    期間如因故退學或開除學籍者，須依國軍各軍事學校退學開除學生賠償賠償費用
    辦法內規定賠償」等語，有八十四年軍校常備士官班招生簡章影本附卷可查，該
    招生簡章之效力類似於懸賞廣告之效力，實務上通說懸賞廣告乃為廣告人對於不
    特定人要約之契約，被告之子蕭峰林及被告同意依招生簡章報考原告學校，即表
    示被告願受該契約之拘束，被告即不得以不知該契約之內容而抗辯不受契約之拘
    束。再者，原告依國防部「國軍各軍事學校學員生修業規則」第二章第一節四十
    三條規定學生達第二次降級者退學之規定，將被告之子蕭峰林予以退學亦是依法
    行事，且學校負責教導學生，學生個人仍須配合努力學習，是被告將蕭峰林學業
    成績未達標準乙事歸責於原告並無理由。又被告雖否認切結書上之簽名為真正，
    惟自陳切結書上之印章為真正，但係他人所盜蓋等語（見八九年三月卅一日言詞
    辯論筆錄），被告對此有利於己之事實並未舉証以實其說，是被告之抗辯並無理
    由。
三、而原告依國軍各軍事學校退學開除學生賠償費用辦法之規定，請求被告給付蕭峰
    林自八十四年六月廿八日起至退學日期八十七年八月止，期間之薪餉四十九萬二
    千六百零六元、主食費三萬四千二百九十元、副食費五萬九千七百零二元、副食
    加給一萬三千三百三十三元、教育費一萬九千零五十一元、服裝費一千九百八十
    二元、中山獎學金七千六百元、節日加菜金四百五十元，共計六十二萬九千零一
    十四元，惟依國軍各軍事學校退學開除學生賠償費用辦法第二條之規定，賠償在
    校費用之範圍及標準為一、薪餉。二、主副食品價款。三、服裝費。四、教育訓
    練費。是原告請求項目中之中山獎學金七千六百元及節日加菜金四百五十元，並
    不在上開賠償費用辦法規定內，此二部分原告即不得向被告請求。從而，原告請
    求被告給付原告六十二萬零九百六十四元及自支付命令送達翌日即八八年十二月
    十八日起至清償日止之法定遲延利息，並無不合，應予准許。逾此範圍之請求，
    即有未合，應予駁回。
四、據上論結，原告之訴為一部有理由，一部無理由，依民事訴訟法第七十九條但書
    ，判決如主文。
中      華      民      國    八十九    年      五      月    五       日
                                臺灣臺中地方法院民事第一庭
~B法      官  廖穗蓁
右為正本係照原本作成
如對本裁定抗告，須於送達後十日內向本院提出抗告狀
中      華      民      國    八十九    年      五      月    五       日
~B法院書記官  林明勝


司法院資訊處製作；財團法人民間司法改革基金會備份。
